臺灣高等法院刑事裁定
110年度抗字第1040號
抗  告  人 
即 受刑 人  陳威全




上列抗告人即受刑人因聲請定其應執行刑案件，不服臺灣新北地
方法院110年度聲字第1484號，中華民國110年5月10日裁定，提
起抗告，本院裁定如下：
    主  文
抗告駁回。
    理  由
一、原裁定意旨略以：抗告人即受刑人陳威全（下稱抗告人）因
    犯如附表所示之罪，先後經法院判處如附表所示之刑，並均
    確定在案等情，有各該判決書及本院被告前案紀錄表在卷可
    稽。又本件係得易科罰金之刑與不得易科罰金之刑之合併定
    應執行刑，經受刑人聲請合併定應執行刑，故檢察官之聲請
    應屬正當。復以與單一判決內定應執行刑之方法相同之方法
    ，而以附表所示各罪宣告刑之最長期有期徒刑8月為下限，
    另各罪曾經定應執行刑之累加總和為上限，依據刑法第50條
    、第51條、第53條之規定，就各罪進行綜合評價，認附表所
    示各罪均屬竊盜罪（共20罪），僅因手段不同，而有普通竊
    盜罪、加重竊盜罪之分，各罪動機、目的、類型、行為態樣
    及手段相仿，所侵害者均屬他人財產法益，並不具有不可替
    代性或不可回復性，責任非難重複的程度非常高，實無大幅
    執行之必要；另犯罪日期橫跨於民國107年12月29日至108年
    10月21日之間，間隔約10個月，其中5次集中在107年12月29
    日至108年1月3日間（附表編號4至8），4次集中在108年5月
    23日至108年6月18日間（附表編號2至3），3次集中在108年
    7月12日至13日之間（附表編號9至10、14），4次集中在108
    年9月25日至108年10月21日間（附表編號11、編號13第2項
    至第4項），亦即受刑人部分行為間之獨立性不高，而可給
    予受刑人更多刑罰寬減，且其多數竊盜行為發生在新北市各
    區、客體具有重複性（如手機、機車），顯然是受刑人的「
    反覆」竊盜犯罪，併考量受刑人竊取他人財物的整體價值以
    及犯罪手段，甚至在這20次竊盜罪發生以前，已經有數次因
    為竊盜行為，被法院判處罪刑的紀錄，卻還是不能尊重他人
    的財產權益，主觀惡性不算是太輕微，然而還是必須考慮刑
    罰對於受刑人所造成之痛苦程度，將會隨著刑度增加而生加
    乘效果，並不是以等比的方式增加，若僅將受刑人20次的竊
    盜罪宣告刑予以累加後再略減或不減，並不符合憲法上所要
    求的罪刑相當原則，爰依刑事訴訟法第477條第1項，刑法50
    條第2項、第53條、第51條第5款規定，裁定應執行刑有期徒
    刑4年6月，並說明就得易科罰金之刑，與不得易科罰金之刑
    合併定執行刑，不再另外諭知易科罰金等語。
二、抗告意旨略以：
  ㈠刑法第50條有關數罪併罰之規定，為國家特別賦予之恩典。 
    依該條規定立法意旨可知，係為避免嚴刑峻罰，法內存仁，
    審判法官得斟酌具體情形妥適裁量，使裁判結果臻合情合理
    合法之理想。刑之量定，雖為法院自由裁量事項，但法院行
    使此職權時，仍應受比例原則、平等原則等一般法律原則之
    支配，即須受法律秩序之理念、法律感情及慣例等所規範，
    則裁量刑之輕重時，應符合罪刑相當原則，並斟酌客觀上之
    適當性、相當性與必要性予以適度之判斷，使罰當其罪，以
    維護公平正義。且按量刑之輕重，固屬事實審法院得依職權
    自由裁量之事項，惟仍應受比例原則及公平原則之限制，以
    符罪刑相當之原則。
　㈡參其立法意旨，除在於緩和多數有期徒刑合併執行所造成之
    苛酷外，更避免責任非難之重複，尤重在矯治犯罪行為人、
    提升其規範意識，及回復社會對於法律規範之信賴，是應併
    合處罰之複數有期徒刑倘一律合併執行，將造成責任非難效
    果重複滿足。是法院就應併合處罰之數個有期徒刑宣告定其
    應執行刑時，更應受不得明顯違反公平正義、法律秩序理念
    及目的之規範。具體而言，合併處罰，其執行刑之酌定，應
    視行為人所犯數罪犯罪類型而定，倘行為人所犯數罪屬相同
    犯罪類型者（如複數竊盜、施用毒品等），於併合處罰時，
    其責任非難重複程度較高，應酌定較低之應執行刑。
　㈢抗告人所犯之罪皆屬微罪，按法律上屬於自由裁定事項並非
    概無法律性之拘束。在法律上有其外部界限及內部界限。自
    民國95年7月1日新法施行之後，已廢除連續犯之規定，也因
    造成部分慣犯如竊盜、毒品、詐欺等罪，因適用數罪併罰致
    使刑罰過重，產生不合理現象，為了因應此不合理之現象，
    各級法院僅針對毒品條例、強盜等重罪，於定執行刑程序中
    出現避免刑罰過苛之情形，參酌高等法院97年度上訴字第51
    95號判決，所科處徒刑132年8月，定執行刑之結果僅應執行
    有期徒刑8年，使定執行刑之刑罰猶似舊法連續犯所科之刑
    ，惟針對竊盜或詐欺、毒品之輕罪定執行刑後之刑罰卻數倍
    於舊法連續犯之刑罰，比比皆是，實已違反公平正義及比例
    原則，此重罪從優、輕罪從苛，著實不符合國人對法律之情
    感。抗告人所觸犯之法益對社會危害較輕微，相對於本刑5
    年以上之重罪所侵害之社會安全危害法益之高度行為，猶如
    天壤之別，而重罪輕罪因所定執行裁定，重罪裁定為輕，其
    本末倒置，不公之處昭然可見。實施新法以來，各級法院中
    對其犯罪所判之例參照如下：最高法院98年度易字第6192號
    詐欺案判處30年7月定應執行刑為4年、最高法院101年執丑
    字第3094號詐欺案判處10年10月定應執行刑為1年2月、高等
    法院97年度上訴字第5195號毒品案件判處132年8月定應執行
    刑為8年、高等法院106年度答字第1677號毒品案判處28年定
    應執行刑為7年、高等法院101年度上訴字第2503號偽文案判
    處18年3月定應執行刑為7年、臺灣基隆地方法院96年度易字
    第538號竊盜案判處12年8月定應執行刑為3年、臺灣新北地
    方法院105年度訴字第668號毒品案件判處11年6月定應執行
    刑為4年6月、臺灣臺中地方法院98年度易字第2067號恐嚇取
    財等罪判處24年1月定應執行刑為3年4月等。
　㈣綜上所陳，懇請鈞院審酌裁量，重新給予合理、公平、從輕
    之裁定，俾抗告人有改過自新、重返社會的機會云云。　
三、按數罪併罰，有二裁判以上者，依刑法第51條之規定，定其
    應執行之刑，刑法第53條定有明文；裁判確定前犯數罪者，
    併合處罰之。但得易科罰金之罪與不得易科罰金之罪，經受
    刑人請求檢察官聲請定應執行刑者，依第51條規定定之，刑
    法第50條第1項但書、第2 項亦有明文規定。又刑法第51條
    第5款規定，宣告多數有期徒刑者，於各刑中之最長期以上
    ，各刑合併之刑期以下，定其刑期，但不得逾30年。再法律
    上屬於自由裁量之事項，有其外部性界限及內部性界限，並
    非概無拘束。依據法律之具體規定，法院應在其範圍選擇為
    適當之裁判者，為外部性界限；而法院為裁判時，應考量法
    律之目的，及法律秩序之理念所在者，為內部性界限。法院
    為裁判時，二者均不得有所踰越（最高法院80年台非字第47
    3號判例意旨）。在數罪併罰，有二裁判以上，定其應執行
    之刑時，固屬於法院自由裁量之事項，然仍應受前揭外部性
    界限及內部性界限之拘束（最高法院93年度台非字第192號
    判決意旨參照）。　　　
四、經查：
　㈠抗告人先後犯如附表所示之罪，分別經法院判處罪刑確定，
    有前開判決及本院被告前案紀錄表在卷可稽。又抗告人所犯
    如附表編號2、3、6至11、13、14所示之罪刑，雖得易科罰
    金，而與附表1、4、5、12所示不得易科罰金之宣告刑，業
    經抗告人請求定執行刑，此有定刑聲請切結書附卷可參（見
    執聲卷），是檢察官據以聲請定其應執行之刑，核屬正當。
　㈡而按數罪併罰，有二裁判以上者，依刑法第51條之規定，定
    其應執行之刑，刑法第53條定有明文；又刑法第51條第5款
    規定，宣告多數有期徒刑者，於各刑中之最長期以上，各刑
    合併之刑期以下，定其刑期，但不得逾30年。再法律上屬於
    自由裁量之事項，有其外部性界限及內部性界限，並非概無
    拘束。依據法律之具體規定，法院應在其範圍選擇為適當之
    裁判者，為外部性界限；而法院為裁判時，應考量法律之目
    的，及法律秩序之理念所在者，為內部性界限。法院為裁判
    時，二者均不得有所踰越。在數罪併罰，有二裁判以上，定
    其應執行之刑時，固屬於法院自由裁量之事項，然仍應受前
    揭外部性界限及內部性界限之拘束。據上，附表所示之罪，
    合計刑度為有期徒刑7年7月，此為法院定應執行時之外部界
    限，而其中⑴附表編號3 所示各罪，前經臺灣新北地方法院
    以108 年度簡字第6024號判決定應執行有期徒刑6月確定，⑵
    附表編號12所示各罪，前經臺灣新北地方法院以108 年度審
    易字第1805號判決定應執行有期徒刑1年2月，並經本院以10
    8 年度上易字第2417號判決駁回上訴確定，⑶附表編號13所
    示各罪，前經臺灣新北地方法院以109年度審易字第731 號
    判決定應執行有期徒刑9月確定，亦有本院被告前案紀錄表
    可資佐證，則原裁定審酌被告所犯各次侵害之法益均屬相同
    ，且各次犯行之時間亦非相隔久遠，足認各罪之獨立性不高
    ，如以實質累加之方式定應執行刑，處罰之刑度顯將超過其
    行為之不法內涵，而違反罪責原則。是就上開整體犯罪予以
    評價被告之人格特性與犯罪傾向、數罪對法益侵害之加重效
    應、各罪宣告刑總和上限及各刑中最長期者，並考量被告未
    來復歸社會之可能性，依多數犯罪責任遞減原則，定其應執
    行刑4年6月，其裁量所定之刑期，並無濫用裁量權之情形。
    揆諸前揭說明，而原裁定審酌抗告人所犯案件，已減輕抗告
    人之應執行刑，難認有何違反外部界限及內部界限、罪刑相
    當原則，於法即無違誤。抗告意旨以前揭情詞指摘原裁定不
    當，並無理由。
　㈢再者，數罪併罰之定應執行刑，係出於刑罰經濟與責罰相當
    之考量，並非在給予受刑人不當利益，抗告人抗告意旨所舉
    各事例，均屬個案審判中量刑之參考，並無拘束本案之效力
    ，且非本件判決確定後定應執行刑法院所得調查審酌之事項
    ，抗告人執此指摘原裁定有違反比例或公平原則之情事，容
    有誤會，自無足採。
　㈣是原裁定經核並無不合，抗告意旨以前揭情詞指摘原裁定不
    當，並無理由，應予駁回。
據上論斷，應依刑事訴訟法第412條，裁定如主文。
中　　華　　民　　國　　110 　年　　7 　　月　　30　　日
                  刑事第十二庭  審判長法　官  陳如玲
                                      法　官  蔡如惠
                                      法  官  郭惠玲
以上正本證明與原本無異。
不得再抗告。
                                      書記官  賴尚君
中　　華　　民　　國　　110 　年　　7 　　月　　30　　日
附表：
編          號  1 2 3 罪          名  侵入建築物竊盜罪 普通竊盜罪 普通竊盜罪 宣    告    刑  有期徒刑7月 有期徒刑3月，如易科罰金，以新臺幣1千元折算1日 有期徒刑3月、3月、2月，如易科罰金，均以新臺幣1千元折算1日註1 犯  罪  日  期  108年4月19日 108年5月27日 108年5月23日 108年6月18日 108年6月18日  最  後 事實審 法    院 臺灣新北地方法院 臺灣新北地方法院 臺灣新北地方法院  案    號 108年度審易字第2190號 108 年度簡字第6052號 108 年度簡字第6024號  判決日期 108年10月3日 108年11月18日 108年11月11日  確  定 判  決 法    院 同上 同上 同上  案    號 同上 同上 同上  確定日期 108年11月5日 108年12月14日 108年12月14日 

編          號  4 5 6 罪          名  侵入住宅竊盜罪 侵入住宅竊盜罪 普通竊盜罪 宣    告    刑  有期徒刑7月 有期徒刑8月 有期徒刑3月，如易科罰金，以新臺幣1千元折算1日 犯  罪  日  期  107年12月31日 108年6月13日 108年6月13日  最  後 事實審 法    院 臺灣新北地方法院 臺灣臺北地方法院   案    號 108 年度審易字第1201號 108 年度審易字第2436號   判決日期 108年10月9日 108年11月4日   確  定 判  決 法    院 同上 同上   案    號 同上 同上   確定日期 108年11月14日 108年12月3日  

編          號  7 8 9 罪          名  普通竊盜罪 普通竊盜罪 普通竊盜罪 宣    告    刑  有期徒刑4月，如易科罰金，以新臺幣1 千元折算1日 有期徒刑3月，如易科罰金，以新臺幣1 千元折算1日 有期徒刑6月，如易科罰金，以新臺幣1千元折算1日 犯  罪  日  期  107年12月31日 107年12月29日 108年7月12日  最  後事實審 法    院 臺灣新北地方法院 臺灣臺北地方法院 臺灣新北地方法院  案    號 108年度審簡字第896號 108年度簡上字第159號 108年度簡字第7118號  判決日期 108年10月17日 108年12月23日 108年11月29日  確  定 判  決 法    院 同上 同上 同上  案    號 同上 同上 同上  確定日期 108年11月19日 108年12月23日 109年1月10日 

編          號  10 11 12 罪          名  普通竊盜罪 侵入住宅竊盜罪 侵入住宅竊盜罪 宣    告    刑  有期徒刑3月，如易科罰金，以新臺幣1千元折算1日 有期徒刑6月，如易科罰金，以新臺幣2千元折算1日 有期徒刑8月 有期徒刑8月 犯  罪  日  期  108年7月13日 108年10月1日 108年2月15日 108年3月3日  最  後事實審 法    院 臺灣新北地方法院 臺灣新北地方法院 本院  案    號 108 年度簡字第6428號 109年度簡字第300號 108年度上易字第2417號  判決日期 108年12月10日 109年2月12日 109年2月27日  確定 判決 法    院 同上 同上 同上  案    號 同上 同上 同上  確定日期 109 年1月14日 109年4月30日 109年2月27日 

編         號  13 14  罪         名  普通竊盜未遂罪、普通竊盜罪（3罪） 普通竊盜罪  宣    告    刑  有期徒刑2月、4 月、4月、3月，如易科罰金，均以新臺幣1千元折算1日 有期徒刑4月，如易科罰金，以新臺幣1千元折算1日  犯  罪  日  期  108年8月29日 108年9月25日 108年10月18日 108年10月21日 108年7月12日    最  後 事實審 法    院 臺灣新北地方法院 臺灣新北地方法院   案    號 109 年度審易字第731 號 109 年度簡字第2587號   判決日期 109年8月27日 109年9月16日   確  定 判  決 法    院 同上 同上   案    號 同上 同上   確定日期 109年10月7日 109年11月6日  
註1：原審誤載為有期徒刑3月、3月、3月，應予更正，然此誤載
並未影響原審裁量，附此敘明。